臺灣高等法院民事裁定　九十三年度家抗字第一四二號
　　抗告人　　甲○○
右抗告人因與乙○○間聲請收養認可事件，對於中華民國九十三年一月十二日台灣基
隆地方法院九十二年度養聲字第六七號裁定提起抗告，本院裁定如左：
      主    文
抗告駁回。
抗告程序費用由抗告人負擔。
      理    由
一、抗告人於原審聲請意旨與抗告意旨略以：抗告人於民國（下同）八十三年六月與
    大陸地區居民沈三妹於大陸地區登記結婚，婚後抗告人與沈三妹一同撫養乙○○
    ，因乙○○為沈三妹與前夫所生之子，故依大陸地區規定其應屬抗告人之繼子，
    並經大陸地區當局認定。抗告人（二十四年十二月五日生）願收養乙○○（七十
    二年八月十四日生）為養子，並立有書面收養契約，為此聲請認可，並提出
    謄本、收養子女契約書、同意書，收養調查表及經財團法人海峽交流基金會（下
    稱海基會）驗證之結婚公證書、親屬關係公證書等作為證據，惟遭原法院駁回。
    原審法院謂乙○○未於聲請收養認可書狀上蓋章，惟因乙○○現於浙江杭州念大
    學，經討論後，乙○○亦表示一切事項均由抗告人代辦，因乙○○之生父與其已
    不再聯絡，故其同意難以取得，爰請求法院斟酌實際情形准許抗告人收養乙○○
    等語。
二、按收養子女，應以書面為之，民法第一千零七十九條第一項前段定有明文。收養
    之成立及終止，依各該收養者被收養者
    地區人民為養子女，除依民法第一千零七十九條第五項規定外，有左列情形之一
    者，法院亦應不予認可：三、未經行政院設立或指定之機構或委託之民間團體驗
    證收養之事實者，台灣地區與大陸地區人民關係條例第五十六條第一項、第六十
    五條第三款分別定有明文。又繼父或者繼母經繼子女的生父母同意，可以收養繼
    子女，收養應當向縣級以上人民政府民政部門登記，收養關係自登記之日起成立
    ，收養關係當事人各方或者一方要求辦理收養公證，應當辦理收養公證，大陸收
    養法第十四條、第十五條第一、四項亦定有明文。
三、經查，抗告人與被收養人乙○○之母沈三妹於八十三年六月二十一日在大陸地區
    結婚，而抗告人與乙○○間為繼父子關係，此均有
    婚公證書與親屬關係公證書（見原審卷第九至第十三頁、本院卷第九至十一頁）
    可稽。又抗告人於原審固提出收養子女契約書、收養調查表，惟其既謂被收養人
    乙○○現於浙江杭州念大學，並表示一切由抗告人代辦，則該收養子女契約書上
    之乙○○之簽名蓋章是否係由乙○○親自為之已有疑問，況乙○○現既已成年，
    本件行為又屬身份行為，性質上應由乙○○親自為之，抗告人不得代其為之，抗
    告人既無法證明乙○○確於該收養子女契約書上簽名蓋章，亦無法證明乙○○確
    有被收養之真意，本件收養即與法定程序不合。況抗告人於原審謂其於大陸有辦
    理收養程序，惟其未提出任何經認證之文書證明之，按依大陸收養法之規定，繼
    父仍須收養繼子女，雙方始有養子女之關係，且該收養關係尚須登記，抗告人雖
    提出經海基會認證之親屬關係公證書，至多僅能證明乙○○因抗告人與其母結婚
    ，而使雙方成為繼父子關係，並不能證明乙○○願為抗告人收養。再者，抗告人
    與乙○○間之收養合意亦無經海基會或其他經行政院設立或指定之機構或委託之
    民間團體認證，故抗告人聲請收養乙○○，法院自應不予認可。原裁定駁回抗告
    人之聲請，於法並無不合，抗告人指原裁定不當，聲明廢棄，為無理由，應予駁
    回。
據上論結，本件抗告為無理由，爰裁定如主文。
中　　　華　　　民　　　國　　九十三　　年　　　八　　　月　　  十六　  日
                                  民事第二庭
                                      審判長法  官  張  耀  彩
                                            法  官  王  仁  貴
                                            法  官  黃  嘉  烈
正本係照原本作成。
本裁定除以違背法令為理由，不得再抗告。如提再抗告，應於收受送達後十日內向本
院提出再抗告狀並繳納抗告費新台幣四十五元整。
中　　　華　　　民　　　國　　九十三　　年　　　八　　　月    　十八　　日
                                            書記官  倪  淑  芳
